臺灣臺南地方法院民事判決
111年度家繼訴字第59號
原      告  黃春菊
訴訟代理人  蘇義洲律師
            黃郁婷律師
            林育如律師
被      告  黃明進
            黃春秀
            黃意雯
            黃俊達
上列當事人間請求分割遺產事件，經本院於民國111年8月16日言
詞辯論終結，判決如下：
    主    　文
兩造公同共有如附表一所示之遺產，依如附表一「本院認定之分
割方法」欄所示分割方法分割。
訴訟費用由兩造依如附表二所示應繼分比例負擔。　　
    事實及理由
甲、程序方面：被告黃春秀、黃意雯、黃俊達均經合法通知，無
    正當理由，未於言詞辯論期日到場，核無民事訴訟法第386
    條各款所列情形，爰依原告之聲請，由其一造辯論而為判決
    。
乙、實體方面：
一、原告起訴主張：
（一）被繼承人黃朝㼞（民國106年3月12日歿）與配偶黃張金鸞
      （95年3月19日歿）於生前育有4名子女，分別為長子即被
      告黃明進、長女即被告黃春秀、次子黃明志、次女即原告
      。被繼承人黃朝㼞之次子黃明志於95年1月2日死亡，由被
      告黃意雯、黃俊達代位繼承，故兩造均為被繼承人黃朝㼞
      之繼承人。
（二）被繼承人黃朝㼞所遺如附表一編號1至8所示遺產，並無不
      能分割之情形，兩造亦無不能分割之約定，前經原告請求
      被告等協議分割，惟未達成一致協議。從而，原告依民法
      第1164條規定，請求裁判分割被繼承人之遺產。
（三）被告黃意雯、黃俊達已達成共識，就其代位繼承黃明志應
      繼分部分，由被告黃俊達單獨取得。又如附表一編號1至5
      所示之不動產部分請求依應繼分比例分割為分別共有，如
      此不損及各繼承人之利益，且各繼承人對於所分得之應有
      部分均得自由單獨處分、設定負擔，兩造未來並可依協議
      為利用、分管或依土地法規定予以處分，亦無因各繼承人
      所受分配之價值不同，而有相互找補問題，且與法無違。
      又如附表一編號6至8所示存款部分，則請求依應繼分比例
      分配。
（四）聲明：如主文第1項所示。
二、被告答辯略以：
（一）被告黃明進部分：
　 1、如附表一編號3、4、5所示等3塊土地，如依原告主張之分
      割方案，於土地之管理與利用將有所不便，況如附表一編
      號4、5所示兩塊新市區○○段0000○000000地號土地，面積
      總和為8,605平方公尺，若採原告之分割方案，即便將此
      兩塊合併後現實分割，每人僅得分配2,105.25平方公尺之
      土地，不符合興建農舍至少須2,500平方公尺之要求，如
      此一來，系爭土地之興建農舍之潛在利益即因此喪失。為
      符合興建農舍之最小面積限制，被告黃明進主張將如附表
      一編號3所示之新化區𦰡拔林段969地號，單獨分割由被告
      黃明進取得所有。
　 2、至於如附表一編號4、5所示之新市區○○段0000○000000地
      號兩塊相鄰土地，由於原告、被告黃春秀、黃意雯、黃俊
      達4人間關係良好，且渠等間對前開土地仍有維繫共有之
      意願，加以與前開如附表一編號4、5所示土地相鄰之新市
      區○○段0000地號土地是訴外人黃君義即被告黃春秀之配偶
      所有。是以如附表一編號4、5所示土地，自以由原告、被
      告黃春秀、黃意雯、黃俊達，依應繼分比例分割為分別共
      有為宜。
　 3、被告黃明進願依上開分割方式，依遺產稅繳清證明書中之
      各土地核定價額為基準，補償原告及被告黃春秀各新臺幣
      （下同）51,325元，補償被告黃意雯、黃俊達各25,663元
      。
　 4、如附表一編號1、2所示之新化區𦰡拔林段560、560-1地號
      土地，權利範圍各360分之81，被告黃明進主張由原告、
      被告黃明進、黃春秀各分割得1440分之81之權利範圍，被
      告黃意雯、黃俊達各分割得2880分之81之權利範圍。
　 5、被繼承人黃朝㼞之新化農會所有存款及利息、郵局存款及
      利息均依應繼分比例由兩造分配取得。
　 6、如附表一編號3所示之新化區𦰡拔林段969地號土地，係狹
      長型土地，且出口僅有下方與地號951-1鄰接之地方得進
      出。若未如被告黃明進主張單獨分割予被告黃明進一人，
      而如原告主張分割予各繼承人分別共有，未來進一步實現
      分割後，如係橫向切割，所分得之地又過於狹長不利於利
      用等語。
　 7、聲明：兩造公同共有如附表一所示遺產，依如附表一所示
      「被告黃明進主張之分割方法」欄所示方式分割。
（二）被告黃春秀、黃意雯、黃俊達均未於言詞辯論期日到庭，
      惟均具狀表示：同意原告分割方案等語。
三、得心證之理由：　　　
（一）按繼承人有數人時，在分割遺產前，各繼承人對於遺產全
      部為公同共有；繼承人得隨時請求分割遺產，但法律另有
      規定或契約另有訂定者，不在此限；又公同共有物之分割
      ，除法律另有規定外，準用關於共有物分割之規定，民法
      第1151條、第1164條、第830條第2項分別定有明文。次按
      繼承人欲終止其間之公同共有關係，惟有以分割遺產之方
      式為之，又將遺產之公同共有關係終止改為分別共有關係
      ，性質上屬分割遺產方法之一，最高法院82年度臺上字第
      748號裁判亦可資參照。
（二）查原告主張被繼承人黃朝㼞於106年3月12日去世，遺有如
      附表一所示之遺產，而兩造為其全體繼承人等情，有原告
      所提戶籍謄本、繼承系統表、土地登記第一類謄本、存摺
      影本、定期儲蓄存款存單影本、遺產稅繳清證明書影本，
      及臺南市臺南地政事務所111年7月18日臺南地所登字第11
      10067944號函檢送之繼承登記資料在卷可稽，堪可採信。
（三）又如附表一所示之遺產依法並無不能分割之情事，兩造亦
      未主張或抗辯訂有不分割之特約，復無法達成協議分割，
      則原告訴請裁判分割，應予准許。再原告主張前開遺產依
      如附表一「本院認定之分割方法」欄所示方法分配或分割
      為分別共有，於法亦無不合，且為適當之分割方法，被告
      黃明進所主張分割方法，則為其他繼承人所不同意，復無
      法確保分配之公平，是本院經斟酌如附表一所示遺產之性
      質、各繼承人之意願，認以原告之分割方法為妥適，爰判
      決如主文所示。
（四）末按「因共有物分割、經界或其他性質上類似之事件涉訟
      ，由敗訴當事人負擔訴訟費用顯失公平者，法院得酌量情
      形，命勝訴之當事人負擔其一部」，民事訴訟法第80條之
      1定有明文，本件分割公同共有遺產之訴，係固有必要共
      同訴訟，原、被告之間本可互換地位，本件原告起訴雖於
      法有據，但被告之應訴實因訴訟性質所不得不然，是以本
      件之訴訟費用應由兩造依應繼分比例分擔，較為公允，併
      此敘明。
四、訴訟費用負擔之依據：家事事件法第51條，民事訴訟法第80
    條之1。　　
中　　華　　民　　國　　111 　年　　8 　　月　　30　　日
                   家事法庭法　官　許嘉容　 
以上正本係照原本作成。　　　　　　　　　
如對本判決上訴，須於判決送達後20日內向本院提出上訴狀。如
委任律師提起上訴者，應一併繳納上訴審裁判費。
中　　華　　民　　國　　111 　年　　8 　　月　　30　　日
                           書記官　李雅涵
　　　　　　　　　　　　　　　　
附表一      編號 種 類          標 的      權利範圍 被告黃明進主張之分割方法 本院認定之分割方法  1  土地 臺南市○○區○○○○段000地號  81/360 分割為分別共有，由黃春菊、黃明進、黃春秀各分割得1440分之81之權利範圍，黃俊達、黃意雯各分割得2880分之81之權利範圍 由原告黃春菊、被告黃明進、黃春秀、黃俊達依各4分之1之比例分割為分別共有  2 土地 臺南市○○區○○○○段00000地號  81/360    3 土地 臺南市○○區○○○○段000地號   全部 分割由被告黃明進單獨取得。被告黃明進補償原告及被告黃春秀各51,325元，及補償被告黃俊達、黃意雯各25,663元   4 土地 臺南市○市區○○段0000地號   全部 分割為分別共有，由黃春菊、黃春秀各分割得3分之1權利範圍，黃俊達、黃意雯各分割得6分之1權利範圍   5 土地 臺南市○市區○○段000000地號   全部    6 存款 新化農會定存：1,200,000元及所生孳息  依兩造如附表二所示應繼分比例分配 由原告黃春菊、被告黃明進、黃春秀、黃俊達依各4分之1之比例分配  7 存款 新化農會存款：836,746元元及所生孳息     8 存款 郵局：10,193元及所生孳息    


附表二   繼承人 應繼分比例  黃春菊    1/4  黃明進    1/4  黃春秀    1/4  黃意雯    1/8  黃俊達    1/8